【裁判字號】    97,易,3174
【裁判日期】    971031
【裁判案由】    詐欺
【裁判全文】
臺灣臺中地方法院刑事判決              97年度易字第3174號
公  訴  人  臺灣臺中地方法院檢察署檢察官
被      告  乙○○
上列被告因詐欺案件，經檢察官提起公訴（97年度偵字第9692號
），本院判決如下：
    主    文
乙○○幫助意圖為自己不法之所有，以詐術使人將本人之物交付
，累犯，處有期徒刑肆月，如易科罰金，以新臺幣壹仟元折算壹
日。
    犯罪事實
一、乙○○前於民國九十二年間因施用毒品案件，經本院以九十
    二年度訴字第一三七二號判處有期徒刑一年確定，於九十四
    年六月七日縮刑期滿執行完畢；又於九十四年間再因施用第
    一、二級毒品案件，經本院以九十四年度訴字第三六九０號
    判處有期徒刑一年二月、八月，復因詐欺案件，經本院判處
    有期徒刑三月，再經本院裁定減為有期徒刑七月、四月、一
    月又十五日，定應執行刑有期徒刑十一月確定，於九十六年
    七月十六日縮刑期滿執行完畢。
二、乙○○可預見其提供自己之金融帳戶予他人使用，他人可能
    以該金融帳戶遂行財產上犯罪之目的，竟基於幫助他人詐欺
    取財之不確定犯罪故意，容認他人使用其申辦之金融帳戶以
    遂行詐欺取財之犯行，而於九十七年三月初某日，在台中縣
    太平市○○路○段八０三國軍醫院門口，將其所有太平宜欣
    郵局（帳號00000000000000號）之存摺、提款卡、印章及密
    碼，交予真實姓名年籍不詳、綽號「阿東」之成年男子，供
    其所屬犯罪集團成員為詐欺犯行時之帳戶，以此方式幫助該
    犯罪集團成員遂行詐欺犯行。嗣該犯罪集團成員基於意圖為
    自己不法所有之意圖，於民國九十七年三月十一日中午十二
    時十七分許，以電話向甲○○佯稱：其身分證外洩遭當人頭
    使用，須將其帳戶內之現金領出，匯至其指定帳戶，始可查
    詢其帳戶之金錢流向云云，使甲○○陷於錯誤，依該犯罪集
    團成員指示，將領出之新台幣（下同）八萬三千元，於同日
    下午二時三十四分許匯入乙○○上開郵局帳戶內。嗣經甲○
    ○發覺受騙後，報警而為警循線查獲上情。
三、案經台中縣警察局太平分局報請臺灣臺中地方法院檢察署檢
    察官偵查起訴。
    理    由
一、查被告乙○○對於本判決所引用之下列各項證據方法之證據
    能力，於本院準備程序時均表示無意見，且於法院調查證據
    時，知有刑事訴訟法第一百五十九條第一項不得為證據之情
    形，亦未於言詞辯論終結前聲明異議，茲審酌該等言詞陳述
    及書面陳述作成時之情況，認並無不宜作為證據之情事，依
    刑事訴訟一百五十九條之五之規定，自得作為證據，合先敘
    明。
二、訊據被告乙○○於本院審理時對有於九十七年三月間某日，
    在台中縣太平市○○路○段八０三國軍醫院門口，將其上開
    太平宜欣郵局申請開立帳戶之存摺、提款卡、印章及密碼，
    交予真實姓名年籍不詳、綽號「阿東」之成年男子之事實，
    已供承不諱，而被告在太平宜欣郵局所開設之帳號00000000
    000000號帳戶，確實遭犯罪集團作為詐欺取財犯罪之用，致
    被害人甲○○損失八萬三千元之事實，亦據被害人甲○○於
    警詢時指述綦詳，並有被告乙○○名義之上開郵局之開戶基
    本資、客戶交易歷史清單及被害人甲○○之匯款執據、被害
    人甲○○於九十七年三月十一日下午五時十九分前往桃園縣
    政府警察局中壢分局普仁派出所報案之受理刑事案件報案三
    聯單、內政部警政署反詐騙咨詢專線紀錄表等在卷可佐。顯
    見被告上開郵局帳戶，確遭詐欺集團成員供作詐騙被害人甲
    ○○之人頭帳戶使用無訛。且現今一般常情，任何人均可十
    分容易辦理金融帳戶存摺使用，如無正當理由，實無借用他
    人存摺使用之理，而金融存摺亦事關個人財產權益之保障，
    其專有性甚高，除非本人或與本人親密關係者，難認有何理
    由可自由流通使用該存摺，一般人均有妥為保管及防止他人
    任意使用之認識，縱特殊情況偶需交付他人使用，亦必深入
    瞭解用途及合理性，始予提供，且該等專有物品如落入不明
    人士手中，而未加以闡明正常用途，極易被利用為與財產有
    關之犯罪工具，此為吾人一般生活認知所易於體察之常識，
    而有犯罪意圖者，非有正當理由，竟徵求他人提供帳戶，客
    觀上可預見其目的，係供為某筆資金之存入，後再行領出之
    用，且該筆資金之存入及提領過程係有意隱瞞其流程及行為
    人身分曝光之用意，一般人本於一般認知能力均易於瞭解，
    是被告應可預見金融帳戶存摺提供他人使用將幫助他人實施
    詐欺犯罪，但仍將其帳戶存摺、提款卡交付他人，顯具縱有
    人以其金融帳戶實施詐欺犯罪亦不違背其本意之幫助意思甚
    明。綜上所述。本件事證明確，被告幫助詐欺取財之犯行洵
    堪認定。
三、按，刑法上之幫助犯，係指以幫助之意思，對於正犯資以助
    力，而未參予實施犯罪之行為者而言（最高法院四十九年台
    上字第七七號判例參照）。被告乙○○提供上開郵局帳戶供
    詐欺取財集團成員作為遂行詐欺取財之指定匯款帳戶使用，
    顯係以幫助他人犯罪之意思，參與實施犯罪構成要件以外之
    行為，為詐欺取財罪之幫助犯。是核被告乙○○所為，係犯
    刑法第三十條第一項前段、第三百三十九條第一項之幫助詐
    欺取財罪，爰依刑法第三十條第二項之規定減輕其刑。查被
    告前於九十二年間因施用毒品案件，經本院以九十二年度訴
    字第一三七二號判處有期徒刑一年確定，於九十四年六月七
    日縮刑期滿執行完畢；又於九十四年間再因施用第一、二級
    毒品案件，經本院以九十四年度訴字第三六九０號判處有期
    徒刑一年二月、八月，復因詐欺案件，經本院判處有期徒刑
    三月，再經本院裁定減為有期徒刑七月、四月、一月又十五
    日，定應執行刑有期徒刑十一月確定，於九十六年七月十六
    日縮刑期滿執行完畢等情，有臺灣臺中地方法院檢察署刑案
    資料查註紀錄表在卷可佐，其於五年以內故意再犯本件有期
    徒刑以上之罪，為累犯，應依刑法第四十七條第一項規定加
    重其刑。被告同時具加重減輕事由，爰依法先加後減之。爰
    審酌被告提供帳戶供他人非法使用，助長他人犯罪風氣，並
    造成被害人之損害，其犯罪後於本院審理時終能供出實情，
    態度尚可，又念及被告本身並未實際參與詐欺取財之犯行，
    可責難性較輕等一切情節，量處如主文所示之刑，並諭知易
    科罰金之折算標準。
據上論斷，應依刑事訴訟法第二百九十九條第一項前段，刑法第
三百三十九條第一項、第三十條第一項前段、第二項、第四十七
條第一項、第四十一條第一項前段，刑法施行法第一條之一第一
項、第二項前段，判決如主文。
本案經檢察官丙○○到庭執行職務。
中    華    民    國    97    年    10    月     31   日
                          臺灣臺中地方法院刑事第二庭
                                審判長法  官  曾佩琦
                                      法  官  許金樹
                                      法  官  朱光國
以上正本證明與原本無異。
如不服本判決，應於收受送達後十日內向本院提出上訴書狀（應
敘述具體理由並附繕本）。
上訴書狀如未敘述理由，應於上訴期間屆滿後二十日內補提理由
書於本院。
                                      書記官  林念慈
中    華    民    國    97    年    10    月     31   日
附錄本判決論罪科刑法條：
【刑法第三十條】
  幫助他人犯罪者，為從犯。雖他人不知幫助之情者，亦同。
  從犯之處罰，得按正犯之刑減輕之。
【刑法第三百三十九條第一項】
  意圖為自己或第三人不法之所有，以詐術使人將本人或第三人
  之物交付者，處五年以下有期徒刑、拘役或科或併科一千元以
  下罰金。


司法院資訊處製作；財團法人民間司法改革基金會備份。
